最高法院刑事判決　　　　　　　　　　　　　　　九十一年度台上字第三七八七號
　　上　訴　人　甲○○
右上訴人因偽造文書案件，不服台灣高等法院台南分院中華民國九十一年五月九日第
二審更審判決（九十年度上更(一)字第五四二號，起訴案號：台灣台南地方法院檢察署
八十九年度偵字第五一六五號），提起上訴，本院判決如左：
    主  文
上訴駁回。
    理  由
一、行使偽造私文書部分：
按刑事訴訟法第三百七十七條規定，上訴於第三審法院，非以判決違背法令為理由，
不得為之。是提起第三審上訴，應以原判決違背法令為理由，係屬法定要件。如果上
訴理由狀並未依據卷內訴訟資料，具體指摘原判決不適用何種法則或如何適用不當，
或所指摘原判決違法情事，顯與法律規定得為第三審上訴理由之違法情形，不相適合
時，均應認其上訴為違背法律上之程式，予以駁回。本件上訴人甲○○上訴意旨略稱
：(一)、上訴人與被害人顏許深及顏春霞三人，於民國八十八年五月十八日同往澎湖縣
西嶼郵局，辦理轉帳新台幣（下同）十萬元至顏東洲在台南市○○路郵局之帳戶，其
後顏春霞又叫上訴人書寫一張顏許深名義之二十萬元提款單，顏春霞於提領後並將之
轉存入其自己之帳戶內，而若無當事人至現場如何辦理轉帳？又如何有帳戶密碼可領
取？況上訴人如係盜領存款，亦無存入顏春霞帳戶再領出來之理。上訴人曾聲請原審
調取顏東洲之存摺查明上情，原審未為調查，於法有違。(二)、顏春霞供述：伊之提款
卡均是上訴人在使用等語。然原判決附表編號０２、０３兩筆存款，均係上訴人與顏
許深、顏春霞一同至澎湖郵局領取。上訴人於八十八年五月十八日、十九日仍在澎湖
，如何能至台灣台南領取原判決附表編號０２所載之四萬元。原判決所認定之事實顯
有矛盾，於法有違等語。
惟查原判決認定上訴人有原判決事實欄所記載之連續行使偽造私文書犯行，係以上訴
人確有前開犯行，有上訴人於事後所書具之自白書內載：「本人甲○○於民國八十八
年五月十八日、五月十九日盜領存款人顏許深帳戶內新台幣五十六萬元，本人承認屬
實」等情甚詳，有該自白書乙紙附卷可稽，並據被害人及證人顏春霞、顏東洲等人分
別指證述甚詳。訊據上訴人亦坦承確有提領原判決附表編號０２、０３之款項等情是
實，並有提款單影本二件附卷足憑。參酌上訴人所辯解之內容前後不一，且顏許深已
年近七十歲，雙目失明且無收入，衡情其對其存款自極為謹慎使用，要無隨意提領借
與上訴人之理。又前開上訴人所書具之自白書因加上上訴人其他借款，故其所載金額
與上訴人所盜領之金額不符等情，並據顏春霞供述明確等情，予以綜合判斷。因而撤
銷第一審判決，改判論處上訴人連續行使偽造私文書罪刑，已於判決內說明其所憑之
證據及其認定之理由，從形式上觀察，並無違背法令之情形。按證據之取捨與證據之
證明力如何，均屬事實審法院得自由裁量、判斷之職權；苟其此項裁量、判斷，並不
悖乎通常一般之人日常生活經驗之定則或論理法則，又於判決內論敘其何以作此判斷
之心證理由者，即不得任意指摘其為違法，而據為提起第三審上訴之合法理由。原判
決綜合上述各項證據資料，認定上訴人確有原判決事實欄所記載之犯行，上訴人否認
辯稱各語，無非事後卸責之詞，不足採信等情，乃其採證職權之合法行使，且原判決
並已說明其證據取捨及證據證明力判斷之理由，不容任意指為違法。原判決並未認定
如原判決附表編號０２之提領地點為何，上訴人意旨(二)、未依卷內資料而漫事指摘，
並非有據。又刑事訴訟法第三百七十九條第十款所謂應調查之證據，係指該證據與待
證事實有重要關係，在客觀上應予以調查者而言。上訴人於原審固曾辯稱如上訴意旨
(一)、所載之內容，並聲請查明顏許深、顏春霞、顏東洲三人之帳戶等情（原審卷第七
十九至八十頁）。而原審已依上訴人之聲請向台南郵局函索顏春霞在仁德二空郵局第
０一二０二八∣九號帳戶之歷史交易清單（原審卷第八十五至八十八頁），及向澎湖
郵局函索顏許深在西嶼郵局帳戶自八十八年一月一日起至八十八年十二月三十一日止
之交易清單及提款單影本（原審卷第一０二至一０八頁）。按諸顏許深在澎湖西嶼郵
局之帳戶內，並無上訴意旨(一)、所稱轉帳十萬元至顏東洲在台南市○○路郵局帳戶之
記錄（原審卷第一０八頁），原審因認上訴人所辯與事實不符，並無再調查顏東洲帳
戶之必要，不得任意指摘原審有應調查之證據而未予調查之違法。況原審於最後審判
期日調查證據完畢開始辯論前，審判長問上訴人尚有何證據請求調查？上訴人答稱：
「沒有」（原審卷第一三七頁）。而本院為法律審，上訴人在本院又為此爭執，自非
依據卷內資料執為指摘之合法上訴第三審理由。上訴意旨對原審之論斷，究係違背何
種法則或如何適用法則不當，並未依據卷內資料具體指摘，徒憑己意，或就原判決已
有說明之事項，或就原審判斷證據證明力之合法職權行使，漫指其違法，重為單純事
實上之爭執，難謂係適法上訴第三審之理由，其此部分上訴違背法律上之程式，應予
駁回。
二、竊盜、詐欺、由自動付款設備取得他人之物部分：
按刑事訴訟法第三百七十六條所列各罪之案件，經第二審判決者，不得上訴於第三審
法院，法有明文。上訴人所犯竊盜、詐欺、由自動付款設備取得他人之物部分，原判
決認係分別成立刑法第三百二十條第一項、第三百三十九條第一項、第三百三十九條
之二第一項之罪，核屬刑事訴訟法第三百七十六條第一款、第二款、第四款之案件，
依上開說明，既經第二審判決，自不得上訴於第三審法院，縱此部分與前述上訴人行
使偽造私文書部分，有牽連關係，為裁判上一罪，但其行使偽造私文書部分之上訴為
不合法，本院應從程序上予以駁回，而無從為實體上判決，對於輕罪之上開部分，亦
無從適用審判不可分原則，為實體上審判。上訴人竟復對此部分提起上訴，顯為法所
不許，應予駁回。
據上論結，應依刑事訴訟法第三百九十五條前段，判決如主文。
中      華      民      國    九十一    年      七      月     十一     日
                              最高法院刑事第三庭
                                  審判長法官  董  明  霈
                                        法官  林  茂  雄
                                        法官  王  居  財
                                        法官  張  祺  祥
                                        法官  李  伯  道
      右正本證明與原本無異
                                              書  記  官
中      華      民      國    九十一    年      七      月     十七     日
